臺灣彰化地方法院刑事判決
110年度訴字第456號
公  訴  人  臺灣彰化地方檢察署檢察官 
被      告  凌睿昇



上列被告因加重詐欺等案件，經檢察官提起公訴（110年度偵字
第3375號、第3835號），被告於準備程序進行中，就被訴事實為
有罪之陳述，經本院合議庭裁定由受命法官獨任進行簡式審判程
序，判決如下：
    主  文
甲○○犯如附表三所示之罪，各處如附表三所示之刑及沒收。應執
行有期徒刑壹年伍月。
未扣案之犯罪所得新臺幣參仟元沒收，於全部或一部不能沒收或
不宜執行沒收時，追徵其價額。
    犯罪事實
一、甲○○因積欠鄒維澤（另案審結）新臺幣（下同）3萬元之借
    款，無力償還。鄒維澤遂於民國110年1月間之某日，以免除
    甲○○上開債務作為條件，吸引甲○○加入其所屬之詐騙集團。
    甲○○加入後即負責前往各處金融機構設置之自動櫃員機（下
    稱ATM）負責提領詐騙集團詐騙得來之款項（俗稱「車手」
    ）。鄒維澤復允諾甲○○每次提領完現金並交付後，均可獲得
    一定金額之報酬。
二、嗣甲○○、鄒維澤及其他詐騙集團成員共同基於詐欺取財之犯
    意聯絡，由詐騙集團之某不詳成員於附表一所示之時間，以
    附表一所示之詐騙方式對附表一所示之甲○○、乙○○等人實施
    詐欺取財，致甲○○、乙○○等人分別陷於錯誤，受騙匯款至附
    表一所示之金融帳戶內。甲○○則於接受鄒維澤之指示，接受
    鄒維澤所交付如附表一所示之金融機構金融卡後，即於附表
    二所示之時間，駕駛車號000-0000號自用小客車，前往附表
    二所示之提領地點，持金融卡領取附表二所示之金額。甲○○
    於提款後，即將提領之現金交付予鄒維澤，鄒維澤即交付3,
    000元之現金予甲○○，作為甲○○提款之報酬。嗣經甲○○等人
    匯款後察覺有異，遂報警循線查獲上情。
三、案經乙○○訴由彰化縣警察局彰化分局報告暨彰化縣警察局員
    林分局報告臺灣彰化地方檢察署檢察官偵查起訴。
    理    由
一、本案被告所犯係死刑、無期徒刑、最輕本刑為3年以上有期
    徒刑以外之罪，其於準備程序就前揭被訴事實為有罪之陳述
    ，經受命法官告知簡式審判程序之旨，並聽取其與公訴人之
    意見後，本院認無不得或不宜改依簡式審判程序進行之處，
    爰依刑事訴訟法第273條之1第1項、第284條之1裁定由受命
    法官獨任進行簡式審判程序，合先敘明。
二、證據名稱：
  ㈠證人陳孝廷於警詢時之證述。
  ㈡證人陳昱勳於警詢時之證述。
  ㈢證人即被害人甲○○於警詢時之證述。
  ㈣告訴人乙○○於警詢時之證述。
  ㈤甲○○提出之通訊軟體「LINE」對話翻拍照片。
  ㈥甲○○提出之匯款申請書影本、存摺影本。
　㈦華南銀行華江分行000-000000000000號帳戶（戶名：鄭盛友
    ）之交易明細。
  ㈧告訴人乙○○提供之匯款單影本、林志隆存摺內頁影本。
  ㈨中國信託商業銀行北投分行000-000000000000號帳戶（戶名
    ：曹智詠）之交易明細。
  ㈩路口監視器畫面翻拍照片、超商監視器畫面翻拍照片、ATM監
    視器畫面翻拍照片。
  扣案之ASUS黑色智慧型手機一支(含無門號黑莓卡1張) 1支。
　被告甲○○之自白。
三、論罪科刑：
  ㈠核被告甲○○所為，係犯刑法第339 條之4 第1 項第2 款之三
    人以上共同犯詐欺取財罪、洗錢防制法第14條第1 項之一般
    洗錢罪。又被告與另案被告鄒維澤及其他對被害人施用詐術
    之不詳詐騙集團成員間，有犯意聯絡及行為分擔，應論以共
    同正犯。又被告係以一行為同時觸犯加重詐欺取財罪、洗錢
    防制法第14條第1項之洗錢罪，為想像競合犯，應依刑法第5
    5條之規定，從較重之三人以上共同犯詐欺取財罪處斷。被
    告如犯罪事實附表一2次犯行，犯意各別，行為互殊，應予
    分論併罰。
　㈡被告前因犯違反兒童及少年性剝削防制條例案件，經臺灣臺
    中地方法院分別以108年度簡字第1473號判決判處有期徒刑3
    月確定，及以108年度簡字第1620號判決判處有期徒刑5月確
    定，並以109年度聲字第1422號裁定合併定應執行有期徒刑6
    月確定，於109年11月28日徒刑執行完畢出監等情，有臺灣
    高等法院被告前案紀錄表在卷可稽，被告於有期徒刑執行完
    畢後5年內故意再犯本件有期徒刑以上之罪，為累犯，本院
    依大法官第775號解釋意旨，考量被告於刑罰執行完畢後未
    幾即再犯本案，顯見對於刑罰之反應力薄弱，有加重其刑之
    必要，爰依刑法第47條第1項規定，加重其刑。
  ㈢爰審酌被告擔任詐騙集團之提款車手，不僅使詐欺等財產犯
    罪於社會上充斥橫行，且使本案各被害人蒙受財產損失，所
    為實應嚴懲；惟考量被告於詐騙集團中尚非主導犯罪之最核
    心角色，又被告犯後坦承犯行，態度尚佳，兼衡自述國中畢
    業，其雖有修車之技術但是沒有證照；目前未婚，與祖父母
    同住，房子是祖父母的；其平時在家裡的木業加工廠幫忙，
    每月收入約3萬元，除了生活開銷之外，亦須幫忙負擔家裡
    的經濟，並照顧目前生病的母親及祖父，此外並無其他貸款
    或負債之生活狀況，與其犯罪之動機、目的、手段，對被害
    人造成之損害程度等一切情狀，量處如主文所示之刑示懲。
四、沒收：
  ㈠扣案之ASUS黑色智慧型手機一支(含無門號黑莓卡一張) 1支
    ，為被告所有，用於本案聯絡取款使用，業據被告供承在卷
    ，爰依刑法第38條第2項前段之規定宣告沒收。
  ㈡又被告供稱其於本案3次提款，交款予另案被告鄒維澤時，另
    案被告鄒維澤即當場給付其報酬3,000元等情，亦據被告自
    承在卷可稽，該3,000元即為被告本案之犯罪所得，並未扣
    案，爰依刑法第38條之1第1項、第3項之規定宣告沒收，於
    全部或一部不能沒收或不宜執行沒收時，追徵其價額。
　㈢關於洗錢標的：
  ⒈按洗錢防制法第18條第1項前段固規定：「犯第14條之罪，其
    所移轉、變更、掩飾、隱匿、收受、取得、持有、使用之財
    物或財產上利益，沒收之」，但刑法第11條規定：「本法總
    則於其他法律有刑罰、保安處分或沒收之規定者，亦適用之
    。但其他法律有特別規定者，不在此限。」所以，除了上述
    洗錢防制法第18條第1項前段所定洗錢標的沒收的特別規定
    外，其餘刑法第38條之1第5項、第38條之2第2項，分別關於
    被害人優先、過苛條款之規定，依據上述刑法第11條前段之
    規定，自得加以適用。
　⒉被告提領如附表二編號1、2所示提領共10萬元，編號3所示提
    領12萬元，該些金錢為其所犯洗錢罪之洗錢標的，雖未能實
    際合法發還被害人，但本院考量被告僅是前往提款之車手，
    因此犯洗錢罪，同時犯詐欺取財罪，並非居於詐欺集團中之
    主導犯罪之地位，且於本次犯行所取得之犯罪所得已經本院
    宣告沒收如上述，若再予宣告沒收洗錢標的，尚屬過苛，爰
    依刑法第38條之2第2項之規定，不予宣告沒收。
據上論斷，應依刑事訴訟法第273條之1第1項、第299條第1 項前
段、第310條之2、第454條第1項，判決如主文。
本案經檢察官陳鼎文提起公訴，檢察官廖偉志、林士富到庭執行
職務。
中　　華　　民　　國　　110 　年　　10　　月　　27　　日
                  刑事第五庭  法  官  李淑惠
以上正本證明與原本無異。
如不服本判決應於收受判決後20日內向本院提出上訴書狀，並應
敘述具體理由；其未敘述上訴理由者，應於上訴期間屆滿後20日
內向本院補提理由書（均須按他造當事人之人數附繕本）「切勿
逕送上級法院」。
告訴人或被害人對於判決如有不服具備理由請求檢察官上訴者，
其上訴期間之計算係以檢察官收受判決正本之日期為準。
中　　華　　民　　國　　110 　年　　10　　月　　27　　日
                              書記官  黃國源
附表一：
編號 被害人 受騙匯款時間 受騙匯款金額 受騙匯款至帳戶 詐騙方式 1 甲○○ 110年1月27日12時33分 10萬元 華南銀行華江分行 000-000000000000號帳戶 （戶名：鄭盛友） 甲○○於110年1月14日16時40分許，在彰化縣花壇鄉彰員路之住處接獲詐騙集團成員來電，詐騙集團成員偽以甲○○之友倪芳之身分向甲○○展開聯繫。嗣於同年1月26日，詐騙集團再以倪芳之身分向甲○○佯稱因缺款急需用錢，需要借款云云，致甲○○因而陷於錯誤，匯款左列金額至左列帳戶中。 2 乙○○  110年1月27日11時30分 12萬元 中國信託商業銀行北投分行000-000000000000號帳戶 （戶名：曹智詠） 乙○○於110年1月26日14時13分許，在高雄市燕巢區住處接獲詐騙集團成員來電，詐騙集團成員偽以乙○○之姪林宗明之身分向乙○○展開聯繫。嗣於同年1月27日9時許，詐騙集團再以林宗明之身分向乙○○因佯稱因缺款急需用錢，需要借款云云，致乙○○因而陷於錯誤，委託姪子林志隆匯款左列金額至左列帳戶中。 

附表二
編號 提款車手 提領時間 提領地點 提款所使用之金融卡 提領金額 1 甲○○ 110年1月27日13時34分 彰化縣○○市○○路0段000號華南銀行員林分行內之ATM 華南銀行華江分行000-0000-0000-0000號帳戶 3萬元、3萬元 2 同上 110年1月27日13時37分、38分 彰化縣員林市中山路1段733合庫銀行員新分行外之ATM 同上 2萬元、2萬元 3 同上 110年1月27日14時06分 彰化縣○○鄉○○路0段000號「統一超商芬農門市」內之ATM 中國信託商業銀行000-000000000000號帳戶 12萬元 合計     22萬元 

附表三
編號 犯罪事實 犯罪所得 所犯罪名及處罰  1 犯罪事實之附表一編號1、附表二編號1、2 共3,000元 （另宣告沒收如本判決主文第二項所示） 甲○○犯三人以上共同詐欺取財罪，累犯，處有期徒刑壹年貳月。扣案之ASUS黑色智慧型手機一支(含無門號黑莓卡壹張) 壹支沒收。  2 犯罪事實之附表一編號2、附表二編號3  甲○○犯三人以上共同詐欺取財罪，累犯，處有期徒刑壹年貳月。扣案之ASUS黑色智慧型手機一支(含無門號黑莓卡壹張) 壹支沒收。 

附錄本案論罪科刑法條
中華民國刑法第339條之4
犯第339條詐欺罪而有下列情形之一者，處1年以上7年以下有期
徒刑，得併科1百萬元以下罰金：
一、冒用政府機關或公務員名義犯之。
二、三人以上共同犯之。
三、以廣播電視、電子通訊、網際網路或其他媒體等傳播工具，
    對公眾散布而犯之。
前項之未遂犯罰之。
洗錢防制法第14條
有第二條各款所列洗錢行為者，處7年以下有期徒刑，併科新臺
幣5百萬元以下罰金。
前項之未遂犯罰之。
前二項情形，不得科以超過其特定犯罪所定最重本刑之刑。